【裁判字號】    95,訴,765
【裁判日期】    950613
【裁判案由】    損害賠償
【裁判全文】
臺灣高雄地方法院民事判決               95年度訴字第765號
原      告  甲○○
被      告  乙○○
上列當事人間請求損害賠償事件，本院於民國95年5月30日言詞
辯論終結，判決如下：
   主      文
被告應給付原告新台幣參拾陸萬壹仟貳佰捌拾元，及自民國九十
五年四月一日起至清償日止，按年息百分之五計算之利息。
原告其餘之訴駁回。
訴訟費用由被告負擔四分之三，餘由原告負擔。
本判決第一項得假執行。
    事實及理由
一、本件被告經合法通知，未於最後言詞辯論期日到場，核無民
    事訴訟法第386 條所列各款情形，爰依原告之聲請，由其一
    造辯論而為判決，合先敘明。
二、原告主張：被告於民國93年2 月26日晚間10時20分許，騎乘
    車牌號碼ＣＬＸ─六五三號重型機車，沿高雄縣路竹鄉○鄉
    村○○路由東往西方向行駛，行經該路段231 號前時，理應
    注意汽車交會時，會車相互之間隔不得少於半公尺，竟超越
    道路中心線行駛，且未注意車前狀況，而依當時情形，又無
    不能注意之情事，竟疏於注意，致與訴外人湯元愷在對向車
    道所騎乘之車號ＬＷ九─四二一號重型機車後搭載原告之機
    車發生對撞，雙方均人車倒地，致原告受有左側股骨幹、開
    放、複雜性骨折、左側遠端脛骨複雜性骨折、左側外踝開放
    複雜性骨折、左側髖骨骨折等傷害。爰依侵權行為之法律關
    係，請求被告應賠償醫療費用新臺幣（下同）151,592 元、
    工作損失408,000 元及精神慰撫金140,408元，合計應賠償
    700,000 元等語。聲明求為判決：（一）被告應給付原告70
    0,000 元，及自本院95年3 月28日言詞辯論筆錄送達被告翌
    日起至清償日止，按年息5 ％計算之利息。（二）訴訟費用
    由被告負擔。
三、被告未於最後言詞辯論期日到庭，惟據其前陳述則以：伊對
    於原告因本件車禍受傷及支出醫療費用151,592 元，且有2
    年不能工作等情均不爭執，但原告在刑案中對於騎乘機車者
    之陳述前後不一，且將其機車交由酒醉之訴外人湯元愷騎乘
    ，亦有過失等語，資為抗辯。答辯聲明求為判決：（一）原
    告之訴駁回。（二）訴訟費用由原告負擔。
四、原告主張其搭乘訴外人湯元愷所騎乘之車號ＬＷ九─四二一
    號重型機車，在上開時、地與被告所騎乘之車牌號碼ＣＬＸ
    ─六五三號重型機車發生車禍，致受有左側股骨幹、開放、
    複雜性骨折、左側遠端脛骨複雜性骨折、左側外踝開放複雜
    性骨折、左側髖骨骨折等傷害等情，並提出診斷證明書為證
    ，被告對於原告因本件車禍受傷及支出醫療費用151,592 元
    ，且有2 年不能工作等情均不爭執，惟以前揭情詞置辯，是
    本件應審究者為：（一）在上開時、地發生車禍時，車號Ｌ
    Ｗ九─四二一號重型機車係由何人所騎乘？（二）原告所受
    損害為何？（三）原告有無與有過失？茲論述如下：
（一）訴外人湯元愷與原告共乘之車牌號碼ＬＷ九─四二一號重
      型機車與被告騎乘之機車發生對撞時，係由訴外人湯元愷
      所騎乘乙節，業據原告迭於警訊及台灣高雄地方法院檢察
      署93年度偵字第10572 號案件偵查中陳述明確，並有訴外
      人湯元愷傳送予原告之手機簡訊一則，經該案檢察官當庭
      勘驗原告之手機上有「如講實話的話就沒有賠償，我現在
      殘障可領一百四十萬元（魔力小愷）日期二００四‧四‧
      十五」等語之簡訊1 則（附台灣高雄地方法院檢察署93年
      度偵字第1057 2號卷第8 頁）在卷可佐，核與原告陳述之
      情節相符，是ＬＷ九─四二一號之機車係由湯元愷騎乘之
      事實，應堪認定。被告辯稱：原告在刑案中對於騎乘機車
      者之陳述前後不一云云，惟原告於警、偵訊之陳述均為一
      致，被告所辯，顯有誤會。
（二）按因故意或過失，不法侵害他人之權利者，負損害賠償責
      任，民法第184 條第1 項前段定有明文。又汽車、機車或
      其他非依軌道行駛之動力車輛，在使用中加損害於他人者
      ，駕駛人應賠償因此所生之損害，同法第191 條之2 亦有
      明文。且不法侵害他人之身體或健康者，對於被害人因此
      喪失或減少勞動能力或增加生活上之需要時，應負損害賠
      償責任，同法第193 條亦有明文。次按汽車交會時，會車
      相互之間隔不得少於半公尺；又汽車行駛時，駕駛人應注
      意車前狀況，並隨時採取必要之安全措施，道路交通安全
      規則第94條第3 項、第100 條第5 款分別定有明文。是被
      告騎乘機車自應注意上述道路交通安全規定，且依當時路
      狀，又無不能注意之情形，竟疏於注意而與訴外人湯元愷
      所騎乘搭載原告之機車發生碰撞，致原告因而受傷，則被
      告確有過失，且與原告受傷間，具有相當因果關係甚明。
      綜上，原告依據侵權行為之法律關係，主張被告應對其負
      損害責任，自屬有據。本院就原告主張請求賠償之損害項
      目分別論述如下：
   1、醫療費用：原告主張其因本件車禍受傷，共進行7 次手術
      ，支出醫療費用合計151,592 元乙節，業據提出醫療費用
      收據為證，且為被告所不爭執，堪信為真實，而上列醫療
      費用核屬必要，自應予准許。
   2、工作損失：原告主張自93年2 月26日受傷後，有2 年時間
      無法工作乙節，為被告所不爭執，堪信為真實。而原告於
      車禍前原任職於安琪美髮工作室，每月薪資平均為17,000
      元乙節，業據其提出員工職務證明書1 份附卷可參，是原
      告請求2 年之工作損失408,000 元（17,000x24 ＝408,00
      0 元），為有理由。
   3、精神慰撫金：按不法侵害他人之身體、健康、名譽、自由
      、信用、隱私、貞操，或不法侵害其他人格法益而情節重
      大者，被害人雖非財產上之損害，亦得請求賠償相當之金
      額，民法第195 條第1 項前段亦有明文。又慰藉金之賠償
      須以人格權遭遇侵害，使精神上受有痛苦為必要，其核給
      之標準固與財產上損害之計算不同，然非不可斟酌雙方身
      分資力與加害程度，及其他各種情形核定相當之數額（最
      高法院51年台上字第223 號判例意旨參照）。查，原告因
      系爭車禍受有致受有左側股骨幹、開放、複雜性骨折、左
      側遠端脛骨複雜性骨折、左側外踝開放複雜性骨折、左側
      髖骨骨折等傷害，歷經7 次手術治療，其身心自因此受有
      相當之痛苦，可堪認定，被告就此非財產上之損害自應負
      侵權行為損害賠償責任。而原告係高中畢業，車禍前原任
      職於安琪美髮工作室，擔任吹風手，每月薪資平均為17,0
      00元，名下並無財產，被告則為高職畢業，94年度薪資所
      得為284,573 元，目前擔任臨時工，其名下亦無財產等情
      ，有稅務電子閘門財產所得調件明細表在卷可佐，本院爰
      審酌兩造經濟狀況、原告所受傷害程度等一切情狀，認原
      告請求精神慰撫金140,408 元尚稱允當，應予准許。
   4、綜上，原告因被告之過失傷害行為所受之損害為醫療費用
      151,592 元、工作損失408,000 元、精神慰撫金140,408
      元，共計700,000 元。
（三）按飲用酒類或其他類似物後其吐氣所含酒精濃度超過每公
      升0.25毫克或血液中酒精濃度超過百分之0.05以上者，不
      得駕車，道路交通安全規則第114 條第2 款定有明文。次
      按債務人之代理人或使用人，關於債之履行有故意或過失
      時，債務人應與自己之故意或過失負同一責任，民法第22
      4 條前段定有明文。又民法第224 條規定可類推適用於同
      法第217 條被害人與有過失之規定，亦即在適用民法第21
      7 條之場合，損害賠償權利人之代理人或使用人之過失，
      可視同損害賠償權利人之過失，適用過失相抵之法則。查
      ，訴外人湯元愷騎乘機車搭載原告，致與被告騎乘之機車
      發生碰撞，訴外人湯元愷自屬於原告之使用人甚明。次查
      ，訴外人湯元愷確於肇事前飲酒，且經抽血檢驗其血液中
      酒精濃度為58.9mg /dl（換算成呼氣酒精濃度為每公升
      0.29 毫 克），業經本院依職權調取本院93年度交簡字第
      2610號刑事卷宗核閱屬實，且為兩造所不爭執。是訴外人
      湯元愷於事故發生時後抽血檢驗之血液中酒精濃度為58.9
      mg/dl ，已違反道路交通安全規則第114 條規定之標準值
      ，而本件車禍當時為晴天、夜間有照明、路面乾燥、無缺
      陷、無障礙物，沒有不能注意之情形，有本件車禍道路交
      通事故調查報告表1 份附警卷可稽，衡情被告雖有超越該
      路段道路中心線行駛之過失，惟被告係騎乘在對向車道，
      若訴外人湯元愷未飲酒，於完全清醒狀態下，應足以注意
      車前狀況而及時為適當防免之動作，而訴外人湯元愷亦自
      承：對於發生車禍時之車速多快、有無採煞車及車輛撞擊
      點均不清楚等語（見警訊筆錄），另參酌酒精對人體之影
      響程度乃以酒精濃度而為判斷，對人之影響時會因人而異
      ，一般言之，呼氣酒精濃度為每公升0.25毫克時，其中毒
      症狀為輕度協調功能降低（參行政院國軍退除役官兵輔導
      委員會臺北榮民總醫院88年8 月5 日（88）北總內字第
      26868 號函），足見訴外人湯元愷因受酒精濃度影響，已
      使其協調功能及注意力降低，實難謂訴外人湯元愷於肇事
      前喝酒對其駕車無影響，故訴外人湯元愷就本件交通事故
      之發生亦有過失。本院斟酌訴外人湯元愷為原告使用人，
      及其造成本件車禍之過失程度，認訴外人湯元愷就本件車
      禍應負擔30％之肇事責任，亦即原告應負30％之過失責任
      。綜上，原告使用人湯元愷對於本件車禍之發生，既屬同
      有過失責任30％，則被告本應賠償原告金額為700,000 元
      ，依與有過失規定予以減輕被告賠償責任30％後，則被告
      應賠償原告金額為490,000 元（70 0,000x70 ％＝490,00
      0） 。
五、綜上所述，原告得請求被告賠償之金額，合計為490,000 元
    。惟按保險人依強制汽車責任保險法規定所為之保險給付，
    視為被保險人損害賠償金額之一部分，被保險人受賠償請求
    時，得扣除之，強制汽車責任保險法第32條定有明文。而原
    告已領取強制汽車責任保險給付128,720 元乙節，為原告所
    自承，並有明台產物保險股份有限公司汽車險肇事處理報告
    表影本2 紙在卷可稽，是依據前開規定，原告得請求賠償之
    上開金額應扣除128,720 元，則原告得請求被告賠償之金額
    為361,280 元（490,000 －128,720 ＝361,280） 。從而，
    原告依侵權行為之法律關係，請求被告應給付361,280 元及
    自自本院95年3 月28日言詞辯論筆錄送達被告翌日即95年4
    月1 日起至清償日止按年息5 ％計算之利息，為有理由，應
    予准許，其逾此部分之請求，為無理由，應予駁回。
六、本件主文第1 項係所命給付之金額未逾500,000 元之判決，
    依民事訴訟法第389 條第1 項第5 款之規定，自應依職權宣
    告假執行。
七、據上論結：本件原告之訴為一部有理由、一部無理由，依民
    事訴訟法第385 條第1 項前段、第79條、第389 條第1 項第
    5 款，判決如主文。
中    華    民    國    95    年    6     月    13    日
                  民事第二庭法  官  邱泰錄
上為正本係照原本作成。
如不服本判決，應於送達後20日內，向本院提出上訴狀並表明上
訴理由，如於本判決宣示後送達前提起上訴者，應於判決送達後
10日內補提上訴理由書（須附繕本）。
中    華    民    國    95    年    6     月    13    日
                            書記官  林慧君


司法院資訊處製作；財團法人民間司法改革基金會備份。
